臺灣高等法院高雄分院民事判決
111年度上易字第24號
上  訴  人  林滿緊  

訴訟代理人  史乃文律師
被 上訴 人  蕭瑞珠  
訴訟代理人  張錦昌律師
上列當事人間請求侵權行為損害賠償事件，上訴人對於中華民國
110年9月30日臺灣屏東地方法院109年度訴字第541號第一審判決
提起上訴，本院於111年2月23日言詞辯論終結，判決如下：
    主  文
原判決關於命上訴人給付超過新臺幣貳拾貳萬元本息，及該部分
假執行之宣告，暨訴訟費用（除確定部分外）之裁判均廢棄。
上開廢棄部分，被上訴人在第一審之訴及假執行之聲請均駁回。
其餘上訴駁回。
第一（除確定部分外）、二審訴訟費用由被上訴人負擔三分之一
，餘由上訴人負擔。
    事實及理由
一、被上訴人主張：上訴人有丙級美容技術士資格，於屏東縣○○
    市○○街00○0 號開設「名芳工作室」，從事臉部美容等業務
    。上訴人於民國108 年7 月20日20時許在上開工作室內為伊
    進行臉部美容服務，本應注意其提供美容服務前、後，均需
    對其手部、使用工具及伊臉部做適當之清潔消毒，以避免伊
    臉部美容所造成之傷口受到感染，而依其專業知識及當時情
    形並無不能注意之情事，竟疏未注意及此，即貿然對伊進行
    臉部美容服務，且未作完善之事後處理，致伊臉部受蜂窩性
    組織炎，及伊原有身心疾病因此加重、憂鬱症加劇，並產生
    手抖、幻聽等症狀，伊精神上因此受莫大之痛苦，爰依民法
    第184 條第1 項前段、第195 條第1 項前段規定，請求上訴
    人應賠償新臺幣（下同） 100 萬元及自109 年11月10日（
    原判決誤載為110年11月10日）起至清償日止，按年息5 %計
    算之利息。並陳明願供擔保請准宣告假執行。
二、上訴人則以：伊對於為被上訴人挽臉護膚時，因過失造成被
    上訴人臉部受蜂窩性組織炎，業經刑事二審判決有罪確定，
    不爭執，惟被上訴人於案發前即已因重度憂鬱症而陸續至各
    醫療院所追蹤治療，於案發後雖曾於108年7月27日因本件傷
    害影響情緒，然嗣後被上訴人均係因他人原因致憂鬱症發作
    ，難認伊之疏失係被上訴人憂鬱症加劇之原因等語，資為抗
    辯。
三、原審判決上訴人應給付被上訴人30萬元，及自110 年11月10
    日起至清償日止，按週年利率5% 計算之利息，並為附條件
    准、免假執行之宣告，駁回被上訴人其餘之訴及假執行之聲
    請。上訴人不服，提起上訴請求：㈠原判決關於命上訴人給
    付30萬元本息及假執行之宣告均廢棄。㈡上開廢棄部分，被
    上訴人在第一審之訴及假執行之聲請均駁回。被上訴人則聲
    明：上訴駁回（原審判決被上訴人敗訴部分，未據上訴，已
    確定）。
四、兩造不爭執事項：
　㈠被上訴人於案發前即罹患憂鬱症，於前揭時地接受上訴人為
    其進行挽臉美容服務，因上訴人有前揭過失行為，致被上訴
    人臉部受蜂窩性組織炎（原審認定被上訴人所稱手抖、幻聽
    之傷害，難認與上訴人之過失行為有因果關係部分，未據聲
    明不服而無爭執）。
　㈡上訴人因前開過失行為，犯過失傷害罪，經本院109 年上易
    字第440 號刑事判決判處罪刑確定。
五、本院判斷：
　㈠查被上訴人於案發前即已罹患憂鬱症，領有身心障礙證明（1
    07 年8 月15日之障礙等級：輕度），為被上訴人所自承，
    並有慈惠醫院心理衡鑑轉介及報告單、鑑定日期107 年8 月
    15日身心障礙證明等影本為憑（原審卷第205、261頁），及
    被上訴人於110 年6 月23日再次鑑定其身心障礙等級為中度
    ，亦有身心障礙證明影本為證（原審卷第261頁），堪予認
    定。
　㈡被上訴人主張：其於案發後憂鬱症宿疾加劇，達中度身心障
    礙等級，係因上訴人過失行為造成其臉部蜂窩性組織炎所致
    等語，為上訴人所否認。經查：被上訴人於108年7月20日案
    發後於國軍高雄總醫院附設屏東民眾診療服務處各次就醫之
    病歷摘要「主訴及病史」項下，有如下記載：
　⒈108年7月27日：「…個案自述近日參與志工活動時，遭他人言
    語刺激(原本已經答應讓個案參加，卻又找藉口拒絕個案)，
    個案因此情緒起伏大，話量稍多，多次向案夫抱怨此事，夜
    眠差，因前述症狀持續，今日由案女陪同至本院就診」。
　⒉108年9月30日：「…108.07.27日由案女陪同至本院就診，經
    急診處置後返家，之後有返回慈惠醫院就診。案二女兒前天
    發生交通事故後，至今仍未找到肇事者，個案再度出現心情
    焦慮、煩躁、幾乎整夜未睡，遂於今日至本院就診。個案於
    今日提及上次108.07.27就診時，另有因左臉頰蜂窩性組織
    炎，導致情緒煩悶」。
　⒊108年10日9日：「長期遭到文化基金會(潮州鎮)邱姓志工言
    語刺激，常常感到胸悶難耐」。
　⒋108年10月18日：「…昨日晚間(九時許)再度受到遭到文化基
    金會(潮州鎮)許姓志工言語刺激，出現情緒焦慮、起伏大、
    夜眠差(自述今早三點就醒)、煩躁、易怒、胸悶、胸痛、頭
    暈、頭痛，自行至本院急診就診」。
　⒌109年1月22日：「…今日晚間(九時許)再度受到遭到許秀珠言
    語刺激後，出現情緒焦慮、起伏大、自殺意念、煩躁、易怒
    、胸悶、胸痛、頭暈、頭痛，由丈夫陪同至本院急診就診」
    。
　⒍109年2月4日：「…109.2.04亦因小黃司機(車號0000000)言語
    刺激，常常感到胸悶難耐至急診就醫，經處置後返家。今日
    晚間(九時許)再度受到遭到許秀珠言語刺激後，出現情緒焦
    慮、起伏大、自殺意念、煩躁、易怒、胸悶、胸痛、頭暈、
    頭痛，由丈夫陪同至本院急診就診」。
　⒎109年2月7日：「…今日晚間(九時許)再度受到遭到許秀珠言
    語刺激後，出現情緒焦慮、起伏大、自殺意念、煩躁、易怒
    、胸悶、胸痛、頭暈、頭痛，由丈夫陪同至本院急診就診」
    。
　⒏109年4月2日：「自述昨晚1700時，被正德愛心廚房的姚麗月
    、馬雅慧、陶寶霞言語刺激後，持續出現恐慌、累到、頭皮
    緊繃、焦慮不安、換氣過度，今天由女兒陪診」（本院卷第
    25至39-1頁）。
　　由此可見，被上訴人於案發後雖曾於108年7月27日因臉部蜂
    窩性組織炎而影響情緒，然其後就診係因其女兒車禍事故未
    找到肇事者或因其多次遭受他人言語刺激致憂鬱症發作而就
    醫，是被上訴人於案發後憂鬱症宿疾加劇，主要原因乃其多
    次遭受他人言語刺激而憂鬱症發作所致甚明。
　㈢參以被上訴人臉部感染蜂窩性組織炎，於108年12月18日仍有
    黑色素沉積，於109年5月至110年11月25日左額仍有斑痕，
    有被上訴人提出之照片足稽（偵查卷第6、14頁、本院卷第4
    5至49頁），應屬事實，至其另主張肌肉局部萎縮，仍未痊
    癒云云，則未舉證證明，不足採信。而被上訴人係從事美髮
    業，容貌對其而言，自屬重要，其臉部因感染蜂窩性組織炎
    ，於治療期間有色素沉積、斑痕，足以影響其情緒，進而使
    其憂鬱症病情加重，固非無可能，然依前述，此非其憂鬱症
    宿疾加劇之主要原因，僅能認係部分原因，故被上訴人主張
    其於案發後憂鬱症加劇，達中度身心障礙等級，全係因上訴
    人前開過失行為所致云云，並非可採。
　㈣按因故意或過失，不法侵害他人之權利者，負損害賠償責任
    。不法侵害他人之身體、健康，被害人雖非財產上之損害，
    亦得請求賠償相當之金額。民法第184 條第1 項前段、第19
    5 條第1 項分別定有明文。本件上訴人因過失行為致被上訴
    人臉部受蜂窩性組織炎，及該傷勢係被上訴人憂鬱症宿疾加
    劇之部分原因，已如前述，被上訴人精神上自受有相當之痛
    苦，其依前揭規定，請求上訴人賠償非財產上損害，自屬有
    據。又慰藉金之多寡，應斟酌雙方之身分、地位、資力與加
    害之程度及其他各種情形核定相當之數額。其金額是否相當
    ，自應依實際加害情形與被害人所受之痛苦及雙方之身分、
    地位、經濟狀況等情定之。查，被上訴人為00年次，經營美
    髮店，其108 年度財產資料有利息、收入及汽車1 部，名下
    無不動產；上訴人則為00年次，國中畢業，經營美容業，其
    108 年度有營利及執行業務所得及汽車1部，名下無不動產
    等情，業據兩造陳明，並有稅務電子閘門財產所得調件明細
    表可稽。本院審酌上情及兩造之身分、地位、經濟狀況、被
    上訴人精神上所受痛苦等一切情狀，認被上訴人得請求上訴
    人賠償之慰撫金以22萬元為適當。
六、綜上所述，被上訴人依侵權行為之規定，請求上訴人給付，
    在22萬元及自起訴狀繕本送達後之109年11月10日（原審卷
    第251頁）起至清償日止，按週年利率5 % 計算利息範圍內
    ，為有理由，應予准許（原審判命給付利息自110年11月10
    日起算，就不足部分未據聲明不服）。原審疏未查明被上訴
    人於案發後憂鬱症宿疾加劇，主要原因乃其多次遭受他人言
    語刺激而憂鬱症發作所致，認上訴人過失行為致被上訴人臉
    部受蜂窩性組織炎嚴重影響其外觀及自信，俱屬憂鬱症加重
    之刺激原因，因而酌定上訴人得請求之慰撫金為30萬元，核
    非相當，就超過上開22萬元及自110年11月10日起算法定遲
    延利息部分，原審為上訴人敗訴之判決，即有未洽，上訴意
    旨指摘原判決不當，求予廢棄改判，為有理由，爰由本院廢
    棄改判如主文第二項所示。至上開22萬元及自110年11月10
    日起算法定遲延利息部分，原審為上訴人敗訴之判決，核無
    不合，上訴意旨指摘原判決不當，求予廢棄改判，為無理由
    ，應駁回此部分之上訴。
七、據上論結，本件上訴為一部有理由，一部無理由，判決如主
    文。
中　　華　　民　　國　 111　　年　　3 　　月　 16 　　日
                              民事第四庭
                                  審判長法官  甯  馨
                                  法      官  何悅芳
                                  法      官  徐文祥
以上正本證明與原本無異。
本件不得上訴。　　　　　　　　　　　　　　　　
中　　華　　民　　國　 111　　年　　3 　　月　 16 　　日
                                  書  記  官  蔡妮庭